【裁判字號】    97,裁,5223
【裁判日期】    971204
【裁判案由】    營利事業所得稅
【裁判全文】
最  高  行  政  法  院  裁  定
                                      97年度裁字第5223號
聲  請  人  宏遠證券股份有限公司
代  表  人  甲○○
                          送達.
                            金.
上列聲請人因與相對人財政部臺北市國稅局間營利事業所得稅事
件，對於中華民國97年8月21日本院97年度裁字第4131號裁定，
聲請再審，本院裁定如下：
    主  文
再審之聲請駁回。
再審訴訟費用由聲請人負擔。
    理  由
一、本案聲請人以本院97年度裁字第4131號裁定為再審對象，主
    張行政訴訟法第273條第1項第1款之「適用法規顯有錯誤」
    再審事由，而為再審之聲請。其具體理由則可詳言如下：
  (一)聲請人於民國96年10月23日，以臺北高等行政法院95年度訴
    字第4486號判決為不服對象，而提起上訴時，上訴聲明載為
    「原審判決廢棄，訴願決定、原處分（含復查決定）均撤銷
    ；或發回臺北高等行政法院更審」。表示聲請人係針對原審
    判決全數判決內容不服。
  (二)而在同一份書狀中，上訴人所表明之上訴理由為：
    1.本件原處分據以認定上訴人（即聲請人）涉嫌浮報員工吳
      美滿等55人之薪資……無非係以法務部調查局移送檢察官
      之證據資料為基礎……惟刑案被告等人違反稅捐稽徵法等
      案迄今尚未判決確定，原審未察，違反舉證責任分配原則
      等語。
    2.又本件涉嫌違章時之營利事業所得稅查核準則，係未經法
      律明確授權之職權命令，並非法規命令，原處分據為推計
      課稅之法令依據……違反行政程序法第5條所揭示之明確
      性原則等語。
  (三)從以上之記載足知，聲請人係針對本稅部分與罰鍰部分，分
    別表明不服理由。雖然上開臺北高等行政法院95年度訴字第
    4486號判決係將該案程序標的中之核課處分維持，裁罰處分
    部分撤銷。故裁罰處分部分本無上訴實益，而聲請人事後亦
    已撤回上訴。但本稅核課處分部分，聲請人仍有上訴，且合
    法載明上訴理由。
  (四)可是原審法院卻仍以上訴人就本稅核課處分部分之上訴，未
    表明上訴理由，上訴不合法，而以裁定駁回上訴。上訴人認
    原審法院之駁回上訴裁定違法而提起抗告，仍經本院以上開
    確定裁定予以駁回。
  (五)實則罰鍰之課處必然植基本稅漏稅之事實，聲請人就本稅部
    分與罰鍰部分共通事實一併提出上訴理由，自不容許原審裁
    定將其限縮解釋為僅就罰鍰部分表明上訴理由。本院上開確
    定裁定卻未糾正原審之違法裁定，顯屬違背行政訴訟法第24
    4條及第245條規定，而有同法第273條第1項第1款之適用法
    規顯有錯誤情事。
二、本院按：
  (一)從行政訴訟法第273條第1項之立法體例言之，既然該條項第
    2款至第14款，已就違反特定具體程序法或具體證據法則之
    違法情事定為再審事由。復再於同條項第1款制定概括性、
    通案性之「適用法規顯有錯誤」再審事由。若此時將「適用
    法規顯有錯誤」解為再審對象之原確定判決只要一有法規適
    用上之疏失，即該當該再審要件，一則同條第項第2款至第
    14條之再審事由規定即形同虛設；另外法院之確定判決，也
    會因為再審門檻過低，以致毫無裁判之實質規範作用。所以
    行政訴訟法第273條第1項第1款規定「適用法規顯有錯誤」
    之再審事由，必須原確定判決適用法規之錯誤情節，清楚、
    明確，而且重大。若屬微小、抽象之瑕疵，無從使法院「對
    確定之裁判結果與現行規範秩序有明顯、直接且立即之衝突
    」一事形成強烈確信，即難謂「適用法規『顯』有錯誤」。
  (二)而本案爭點，論之實質，不外是對聲請人於96年10月23日向
    臺北高等行政法院遞送之「行政訴訟上訴狀」，其「事實及
    理由欄」內相關之文字記載內容，應如何來理解之爭議。這
    樣文字記載內容之認知及詮釋，本來應該是極其簡單的工作
    ，聲請人只須分別標明本稅及裁罰之不服理由，即可輕易辨
    識。其無法做到此項基本要求，致使法院無法認知到其對本
    稅部分之上訴理由，而做成駁回之裁定後，再以確定裁定適
    用法規顯有錯誤為由，要求開啟再審程序，揆諸前揭法理說
    明，顯非有據。
  (三)聲請人堅稱其就本稅部分與罰鍰部分共通事實一併提出上訴
    理由云云，純屬其個人主觀意見，其書狀之客觀記載無法讓
    法院形成此等確信，而法院對書狀記載有無對本稅部分表明
    上訴理由，係屬法律涵攝問題，而法院對書狀記載之認知本
    身，亦無「適用法規顯有錯誤」可言。
  (四)總結以上所述，本件再審之聲請，未能通過再審事由之審查
    門檻，顯無再審理由，應予駁回。
三、據上論結，本件再審之聲請為無理由。依行政訴訟法第283
    條、第278條第2項、第104條、民事訴訟法第95條、第78條
    ，裁定如主文。
中    華    民    國    97    年    12    月    4     日
                    最高行政法院第一庭
                        審判長法官  鄭  淑  貞
                              法官  曹  瑞  卿
                              法官  黃  秋  鴻
                              法官  帥  嘉  寶
                              法官  胡  方  新
以  上  正  本  證  明  與  原  本  無  異
中    華    民    國    97    年    12    月    5     日
                              書記官  莊  俊  亨


司法院資訊處製作；財團法人民間司法改革基金會備份。
